臺灣花蓮地方法院刑事判決　　　　　　　 99年度訴字第394號
公　訴　人　臺灣花蓮地方法院檢察署檢察官
被　　　告　莊善榮
指定辯護人　廖學忠律師
上列被告因妨害性自主案件，經檢察官提起公訴（99年度偵字第
4040號），本院判決如下：
    主  文
莊善榮成年人故意對少年犯強制性交罪，處有期徒刑伍年。
    事  實
一、莊善榮為花蓮客運公司玉里站人員，於民國99年2 月間某日
    ，在玉里站認識代號00000000之未滿14歲女子（86年1 月出
    生，真實姓名年籍詳卷，下稱A女）及A女同學邱○○（真實
    姓名年籍詳卷），因A女及邱○○表示A女為14歲，是莊善榮
    於主觀上誤認A 女係14歲以上未滿18歲之少年，而待邱○○
    及其他人離去後，莊善榮得知A 女在逃家中，竟基於成年人
    故意對少年強制性交之犯意，以幫助A 女尋找處所睡覺為藉
    口，帶A女至花蓮縣玉里鎮○○路214號之瓦拉米客棧，且進
    入房間後，用手壓制A女在床上，強脫A女之褲子，以此強暴
    而違反A女意願之方法，將其陰莖插入A女之陰道，對A 女強
    制性交得逞。過程中，A 女雖表明不要，試圖推開莊善榮，
    然仍抵抗未成。嗣本院少年法庭法官為審理另案，命員警調
    查相關事證時，A 女始於員警詢問過程中告知此事，員警因
    而循線查悉上情。
二、案經A 女訴由花蓮縣警察局報告臺灣花蓮地方法院檢察署檢
    察官偵查起訴。
    理  由
壹、程序部分：
(一)按被告以外之人於審判外之言詞或書面陳述，除法律有規定
    者外，不得作為證據，刑事訴訟法第159條第1項定有明文，
    所謂「法律有規定者」，係指同法第159條之1至第159條之5
    及第206條、性侵害犯罪防治法第17條等規定。查告訴人A女
    於警詢時之證述，係被告以外之人於審判外之陳述，屬傳聞
    證據，而辯護人於本院準備程序中表示不同意作為證據，本
    院復查無刑事訴訟法第159條之1至第159條之5及第206 條、
    性侵害犯罪防治法第17條等例外得作為證據之情形，故證人
    A 女於警詢時所為之陳述，無證據能力，不得作為本案之證
    據。
(二)按刑事訴訟法第159條之1所規定被告以外之人於偵查中向檢
    察官所為之陳述，除顯有不可信之情況者外，得為證據。其
    立法理由乃刑事訴訟法規定檢察官代表國家偵查犯罪、實行
    公訴，依法有訊問被告、證人、鑑定人之權，且實務運作時
    ，偵查中檢察官向被告以外之人所取得之陳述，原則上均能
    遵守法律規定，不致違法取供，其可信性甚高，為兼顧理論
    與實務，而對被告以外之人於偵查中向檢察官所為之陳述，
    除顯有不可信之情況者外，得為證據。而被告之反對詰問權
    係指訴訟上被告有在公判庭當面詰問證人，以求發現真實之
    權利，此與證據能力係指符合法律所規定之證據適格，而得
    成為證明犯罪事實存在與否之證據資格，性質上並非相同（
    最高法院98年度臺上字第 105號判決意旨參照）。按所謂「
    不可信之情況」，法院應審酌被告以外之人於陳述時之外在
    環境及情況，例如：陳述時之心理狀況、有無受到外力干擾
    等，以為判斷之依據，故係決定陳述有無證據能力，而非決
    定陳述內容之證明力（法院辦理刑事訴訟案件應行注意事項
    第89點參照）。證人即告訴人同學邱○○於偵查中之證述，
    固屬被告莊善榮以外之人於審判外之陳述，惟其於偵查中所
    為之證述，查無其於偵查中有遭受恐嚇等外力干擾之情事，
    可見依其陳述時之外在環境及情況，並無顯不可信之情形，
    復經本院傳喚證人邱○○到庭作證，告以當據實陳述，不得
    匿、飾、增、減等情，並行交互詰問程序，予被告及辯護人
    詰問其證言之機會，且證人邱○○係就親見親聞之事項作證
    ，亦非傳聞供述，從而，本院認證人邱○○於偵查中之證述
    有證據能力，得作為本案之證據。
(三)按刑事訴訟法第198、208條之規定，不論鑑定人或鑑定機關
    、團體，由法院、審判長、受命法官或檢察官視具體個案之
    需要而為選任、囑託，並依第206 條之規定，提出言詞或書
    面報告，即符合同法第159條第1項所定得作為證據之「法律
    有規定」之情形，具有證據能力（最高法院96年度臺上字第
    2860號判決意旨參照）。按在性侵害案件中，法律社會工作
    者之社工人員、輔導人員、醫師及心理師等專業人士，藉由
    心理諮商或精神醫學等專業以佐證被害人證詞之有效性或憑
    信性，兼負有協助偵、審機關發見真實之義務與功能，與外
    國法制之專家證人同其作用。是醫療或心理衛生人員針對被
    害人於治療過程中所產生之與待證事實相關之反應或身心狀
    況（如相關精神、心理疾病）所提出之意見，或以其經驗及
    訓練就通案之背景資訊陳述專業意見，以供法院參佐，則為
    鑑定證人或鑑定人身分，其等依鑑定證人或鑑定人身分就對
    被害人心理諮商過程中所見聞經過之事實及就觀察之事實報
    告判斷意見，即應認有證據能力（最高法院99年度臺上字第
    8282號判決意旨參照）。查財團法人天主教靈醫會羅東聖母
    醫院為告訴人所為之心理衡鑑，乃本院囑託之鑑定，且實施
    鑑定之王怡靜醫師具醫師、精神科專科醫師、兒童青少年精
    神科專科醫師之資格，其針對告訴人於心理諮商、醫學檢查
    所產生與本案相關之反應、身心狀況所提出之意見，乃藉由
    精神醫學專業佐證告訴人證詞之有效性、憑信性，協助本院
    發見真實，從而，揆諸上開說明，自有證據能力。
(四)按被告以外之人於審判外之陳述，雖不符前4 條（即刑事訴
    訟法第159條之1至之4 ）之規定，而經當事人於審判程序同
    意作為證據，法院審酌該言詞陳述或書面陳述作成時之情況
    ，認為適當者，亦得為證據。當事人、代理人或辯護人於法
    院調查證據時，知有第159條第1項不得為證據之情形，而未
    於言詞辯論終結前聲明異議者，視為有前項之同意，刑事訴
    訟法第159條之5定有明文。查檢察官及被告、辯護人於本院
    言詞辯論終結前，就本判決所引用下列各項屬於審判外陳述
    之供述證據，知有第159條第1項不得為證據之情形，均未聲
    明異議，且表示不爭執，經本院審酌下列證據作成情況均無
    不適當之情形，是依上開規定，認得作為本案證據。
貳、實體部分：
一、訊據被告雖坦承其於99年2月間某日，帶A女至瓦拉米客棧休
    息乙情，惟矢口否認有何成年人故意對少年強制性交之犯行
    ，辯稱：我沒有對A女性交，也沒有以違反A女意願之方法對
    其性交，且我以為A女是高中生云云。經查：
(一)認定犯罪事實所憑之證據及認定之理由：
  1.告訴人於99年8 月31日偵查中證稱：案發時，我與同學邱○
    ○去玉里公車站找黃志強一起喝酒，除黃志強外，還有他的
    同事，其中包括莊善榮；時間很晚時，邱○○與她男朋友回
    家，而黃志強先與我聊天，但後來也離開了，他的同事也跟
    著走了，到了凌晨，只剩我與莊善榮繼續喝酒，他問我為何
    不回家，我說沒有要回家，他說帶我去旅館休息；到瓦拉米
    旅館後，莊善榮訂了1個房間，地點在2樓，進房後，他先去
    洗澡，出來時，只在重要部位圍1 條毛巾，我以為不會怎麼
    樣，但他的手伸到我的後面將內衣扣子解掉，一直要親我，
    我說不要，也有反抗、推他，但他用手壓住我，力氣很大，
    我不知道如何反抗，只能一直推他，結果他趁壓制我時，脫
    掉我的短褲及內褲，將他的性器官插入我的性器官；後來他
    說要出車，還說不要讓別人知道這件事，就離開了，但我離
    開旅館當日白天，就去找邱○○，有跟她講這件事等語（見
    偵卷第42至44頁）。復於100年2月22日本院審理中證稱：99
    年2月間，我就讀國中7年級，當時我先認識在花蓮客運工作
    的黃志強，才透過黃志強認識莊善榮，我們一起在花蓮客運
    玉里站喝酒、聊天，在場的人還有莊善榮的同事、我同學邱
    ○○及她男友，當時我有說我念國中，後來聚會結束，邱○
    ○離開，我繼續喝酒，因為我當時逃家，所以沒有要回家，
    而莊善榮說去旅館休息，我就和他去瓦拉米旅館，進房間後
    ，莊善榮先洗澡，出來時只在重要部位圍著1 條毛巾，坐在
    床邊點煙、看電視，但我們沒有聊天，不久，莊善榮說不要
    看電視，想要睡覺，居然脫我的衣服，將他的性器官插入我
    的性器官，但我不願意，過程中，一直掙扎，用手推他，也
    說不要，不過因為我有喝酒，所以沒有力氣，而且莊善榮用
    手壓住我，力道很大，表情、態度就是硬要，後來我想說算
    了，給他好了；之後莊善榮說要出車而先離開，還對我說不
    要跟別人講這件事，但我離開旅館當日早上，就去跟邱○○
    說了等語（見本院卷第62至73頁）。
  2.證人邱○○於99年9 月14日偵查中證稱：99年2月間，我、A
    女有去玉里公車站跟幾位司機喝酒，當時有說我是13歲， A
    女是14歲，莊善榮也在場，他確實有聽到，後來我喝醉先回
    家，而A女留在那裡等語（見偵卷第49至50頁）。復於100年
    2月22日本院審理中證稱：我與A女是國中同學，她很少說謊
    ，通常只有開玩笑時才會說謊；案發當日，我與A 女到花蓮
    客運玉里站喝酒聊天，有說我們念國中，A 女是14歲，我是
    13歲，而莊善榮有在場，他有聽到，後來我先離開，A 女與
    莊善榮還留在那裡等語（見本院卷第73至79頁）。
  3.本院囑託財團法人天主教靈醫會羅東聖母醫院為告訴人鑑定
    ，而財團法人天主教靈醫會羅東聖母醫院施以個人史、一般
    社會適應狀況、家庭生活狀況、功能評估調查暨身心、精神
    狀態檢查、心智衡鑑、清醒狀態腦電圖檢查後表示：告訴人
    嬰兒時期，其母親即離家北上找工作，將告訴人交由告訴人
    外婆照顧，目前處於失聯狀態，直至告訴人須接受義務教育
    時，告訴人外婆始將告訴人交由告訴人爺爺、奶奶照料，然
    此生活與就學的安排均未告知告訴人，告訴人不明所以，而
    告訴人爺爺管教嚴格，告訴人奶奶重男輕女，造成告訴人有
    寄人籬下之感覺，與其父家之親屬關係不親密；依家庭動態
    投射畫，顯示告訴人感受家由父系三代所組成，世代尊卑位
    階明顯，但情感上相當疏離，面對家人時，告訴人會有矛盾
    困惑的情緒，自覺「被遺棄」的經驗，使其雖期盼從家庭中
    得到關愛與溫暖，卻無法對家庭的樣貌有清晰的想像與期待
    ；告訴人於國小3、4年級期間，受近親猥褻及性交，雖然厭
    惡、感覺痛、害怕、睡不好，但不明白行為意涵，且家人關
    係疏離，造成告訴人不曾向人透露；因親屬關係疏離，告訴
    人自上國中之初，即無心向學，經常蹺課、蹺家，學業成績
    一落千丈，面對多位男性前後對其性交，不明白自己為何總
    是「應知」卻「疏於防範」；告訴人目前安置在家扶希望學
    園，態度被動順從，行為表現良好，但人際關係疏離，未能
    外出就學，深感矛盾與無奈，且安置期間，家人少有探望，
    更加深告訴人「被遺棄」的焦慮與恐懼，最近1 年來，告訴
    人因情緒行為不穩定又有睡眠障礙，持續在慈濟醫院精神科
    接受治療；告訴人無明顯的妄想，亦無幻覺經驗，一般智力
    功能在判斷力、定向力、記憶力、抽象思考能力及數字運算
    能力方面均屬正常；在投射性看圖說故事中，告訴人表達內
    心深沉又難以言說的憂鬱與沮喪，對自己身體有一種困惑茫
    然的厭惡與羞恥；依魏氏兒童智力測驗（WISC-IV ），落於
    臨界智能障礙的範圍；依B-G 班達視動完形測驗，告訴人基
    本視動仿繪能力落於10歲半至11歲的水準，與其智力測驗所
    推估的能力水準相當；依DAP 畫人測驗，告訴人以簡單的線
    條勾勒出人形，僅以少量長直線的頭髮區分男女，沒有五官
    、身體及四肢等細節，且女性的身形遠小於男性，顯示告訴
    人處於空虛、情緒低落之狀態，女性自尊不良，人際相處有
    困難；依KHTP動態屋樹人繪圖測驗，告訴人以簡單線條緊貼
    著紙邊勾勒出顯示一棵樹幹窄收、形態空洞的樹，一棟傾斜
    又沒有門的房子和一個遠在角落哭泣小人形，顯示告訴人情
    緒低落，有強烈不安全感，可能有自殺傾向；依句子完成測
    驗，顯示告訴人難以接納自己，對家庭有困惑及被遺棄的感
    受，近親所加諸之傷害難以言說；依SCL-90-R身心健康症狀
    檢核表，顯示告訴人在疑心與離群向度症狀達顯著程度，且
    強迫症狀、人際敏感、憂鬱、焦慮、敵意及畏懼等向度症狀
    達偏高之程度；結論係告訴人是智能落於中下至臨界水準之
    青少年，成長歷經創傷，有嚴重情緒行為障礙（mixed dist
    urbance of emotion and conduct），而本案發生後，告訴
    人雖未產生急性創傷後壓力症候群，然依美國對兒童期創傷
    經驗所做長期追蹤研究與臨床特徵描述，兒童期創傷經驗會
    在遊戲中重複出現創傷情境中的受創行為，甚至是在現實生
    活裡重複涉入創傷情境中，此即為何告訴人「應知」卻「疏
    於防範」地遭性侵害得逞，換言之，本案發生乃告訴人兒童
    期創傷的長期影響或慢性化過程之症狀表現等語，有財團法
    人天主教靈醫會羅東聖母醫院100年8月1日天羅聖民字第058
    5 號函附鑑定報告書附卷可稽（見彌封資料）。互核前揭告
    訴人證稱：莊善榮說去旅館休息，我就和他去了；莊善榮洗
    完澡出來時，只在重要部位圍毛巾，我以為不會怎麼樣；莊
    善榮對我性侵害之過程中，我一直掙扎，用手推，也說不要
    ，不過因為之前有喝酒，所以沒有力氣，且莊善榮用手壓住
    我，力道很大，表情、態度就是硬要，後來我想說算了，給
    他好了等語，可知，告訴人所述確係屬實。
  4.此外，有真實姓名對照表、受理疑似性侵害案驗證同意書、
    驗傷診斷證明書、驗傷照片（見彌封資料）、現場照片（見
    偵卷第29至32頁）附卷可稽。
  5.由上可知，被告於99年2 月間某日，在玉里站認識告訴人及
    證人邱○○，因其等表示告訴人為14歲，是被告於主觀上誤
    認告訴人係14歲以上未滿18歲之少年，而待證人邱○○及其
    他人離去後，被告得知告訴人在逃家中，竟基於成年人故意
    對少年強制性交之犯意，以幫助告訴人尋找處所睡覺為藉口
    ，帶告訴人至瓦拉米客棧，且進入房間後，用手壓制告訴人
    在床上，強脫告訴人之褲子，以此強暴而違反告訴人意願之
    方法，將陰莖插入告訴人之陰道，過程中，告訴人雖表明不
    要，且試圖推開被告，然仍抵抗未成。從而，被告成年人對
    少年強制性交之行為及犯意，顯可認定。
(二)被告所辯不可採之理由：
  1.被告於99年6 月14日警詢時供稱：我認識A女，案發時是第2
    次見面；當日我帶她到瓦拉米旅館，我們在房間內看電視、
    聊天、喝酒，大約待了1至2小時，我躺在床上休息，凌晨 4
    時許，我就回玉里站了等語（見偵卷第 9至12頁）。復於99
    年8月30日偵查中陳稱：我見過A女1、2次，案發時我不要她
    影響司機上班，就帶她到瓦拉米旅館休息，我們在房間聊天
    、喝酒，零晨 5時30分許，我就先回去了等語（見偵卷第39
    至40頁）。再於99年10月26日準備程序中改稱：案發時，我
    是第1 次見到A女；我從玉里站辦公室回到A女喝酒處，看到
    剩A女1人，我問A女為何沒有回去，A女說在等她朋友，（改
    稱）當時除了我與A女以外，還有其他司機，只有A女的朋友
    先離開，我說要帶A 女去瓦拉米客棧，其他在場司機也沒有
    說什麼；到瓦拉米客棧後，我帶A 女到櫃台拿鑰匙，接著帶
    她上2 樓的房間，但我沒有進去房間，只說「妳在這裡睡」
    ，我就回去休息了，（經受命法官提示偵訊筆錄後，改稱）
    當日我確實與A 女在房間內喝酒、聊天，我也有抽菸及洗澡
    ，之所以待很久，是因為A 女講很多她的心事，例如交過幾
    個男朋友、在哪裡坐過檯、想找工作等，何以我們第1 次見
    面，她就講那麼多心事，我也願意聽，我也不知道是為什麼
    等語（見本院卷第21至23頁）。又於100年10月4日本院審理
    中改稱：案發前，A 女常到玉里站，他們都是一群人等語（
    見本院卷第128 頁）。可知，有關被告案發前是否見過告訴
    人、其要帶告訴人至旅館時有無他人在場、其有無進入旅館
    房間、其在旅館房間內作何事、其何以單獨與告訴人待在旅
    館房間內如此久之時間等重要基本事實，被告所供述之情節
    ，前後矛盾齟齬，且顯違常情，語氣閃爍規避、猶疑不定，
    從而，被告所辯，殊難採信。
  2.有關辯護人為被告辯護：告訴人言行舉止不正常，有逃家、
    蹺課、交友複雜等情，證詞有瑕疵云云，惟告訴人於本院少
    年法庭之上開紀錄均與本案無關，何以如此即驟認告訴人之
    證詞不可採信，兩者顯然有不當聯結，況告訴人之證詞前後
    相符，內容明確，語氣肯定，復佐以證人邱○○證詞、財團
    法人天主教靈醫會羅東聖母醫院之鑑定等證據，亦足徵其所
    言非虛。至辯護人為被告辯護：告訴人係向被告借錢不成而
    報復云云，惟有關告訴人向被告借錢乙事，乃告訴人於99年
    8月31日偵查中主動告知（見偵卷第43頁），且告訴人於100
    年2 月22日本院審理中亦坦然陳述，甚至自承被告拒絕借錢
    時，其即以「霸王車」方式搭乘計程車等情（見本院卷第62
    至73頁），絲毫無遮掩迴避之意，可知，倘若告訴人係挾怨
    報復被告，豈有主動告知檢察官借錢乙事之理，又何能坦然
    陳述前後過程。況本案係本院少年法庭法官為審理另案，命
    員警調查相關事證時，告訴人始於員警詢問過程中告知此事
    ，倘若告訴人欲挾怨報復，又何必事隔多月經員警詢問後，
    始披露相關案情。從而，辯護人此部分所指，即難信實。
  3.有關辯護人為被告辯護：依證人邱○○之證詞，告訴人向證
    人邱○○告知本案時，並無強烈反應云云，惟告訴人因兒童
    期創傷的長期影響、慢性化過程，造成其「應知」卻「疏於
    防範」地遭性侵害得逞，有前揭財團法人天主教靈醫會羅東
    聖母醫院鑑定報告書附卷可稽，核與告訴人證稱：莊善榮對
    我性侵害之過程中，我一直掙扎，用手推，也說不要，不過
    因為之前有喝酒，所以沒有力氣，且莊善榮用手壓住我，力
    道很大，表情、態度就是硬要，後來我想說算了，給他好了
    等語相符，可知，告訴人未有劇烈反應，其來有自，不得據
    此即驟認告訴人所述不可信。從而，辯護人此部分所陳，亦
    難遽採為被告有利之認定。
  4.有關辯護人為被告辯護：證人邱○○係告訴人同學，所述不
    足採信云云，惟證人邱○○僅證稱：其等在玉里站時有表示
    A 女係14歲等語，並未特別為不利被告之陳述，倘若證人邱
    ○○偏袒告訴人，何以不證稱其等有告知A 女之真實年齡（
    亦即13歲），又何以不證稱告訴人表示自己受性侵害時情緒
    反應劇烈，可知，證人邱○○並無偏袒告訴人之意。反之，
    被告始終否認知悉告訴人之年齡，然其於100年2月22日本院
    審理中供稱：A 女與邱○○在玉里站雖然有說過他們的年齡
    ，但他們是向我的同事說，並沒有「直接」跟我說等語（見
    本院卷第79頁）。足徵告訴人與證人邱○○在玉里站表示其
    等年齡時，被告確實在場，否則其如何得知告訴人與證人邱
    ○○有向其同事表示自己之年齡，然其仍屢屢狡辯以為告訴
    人是高中生云云，臨訟卸責之意圖，昭然若揭。
  5.有關辯護人為被告辯護：鑑定報告係依告訴人陳述作為前提
    ，不足為證云云，惟財團法人天主教靈醫會羅東聖母醫院係
    施以個人史、一般社會適應狀況、家庭生活狀況、功能評估
    調查暨身心、精神狀態檢查、心智衡鑑、清醒狀態腦電圖檢
    查後，進而實施鑑定，並非以告訴人之陳述作為單一依據，
    可知，辯護人此部分辯護，顯有誤會。
(三)綜上所述，本案事證明確，被告所辯顯屬事後卸責之詞，不
    足採信。其成年人故意對少年強制性交之犯行及犯意，洵堪
    認定，自應依法論科。
(四)至被告雖於99年10月26日同意接受測謊（見本院卷第22頁）
    ，而內政部警政署刑事警察局亦於99年11月17日以刑鑑字第
    0990159726號函，安排被告於100年1月20日接受測謊（見本
    院卷第35頁），且本院於99年11月19日以花院松刑智99訴39
    4字第021764 號函，通知被告應準時到場接受測謊（見本院
    卷第36、39頁），並以電話提醒被告應準時到場接受測謊（
    見本院卷第41頁），然被告未到場接受測謊（見本院卷第42
    、46頁），改稱因為工作緣故，所以無法到場接受測謊（見
    本院卷第124頁），附此敘明。
(五)又按法院應於審判期日調查之證據，綜合實務見解，係指該
    證據具有與待證事實之關聯性、調查之可能性，客觀上並確
    為法院認定事實適用法律之基礎，亦即具有通稱之有調查必
    要性者屬之（最高法院100年度第4次刑事庭會議決議參照）
    。有關辯護人聲請對告訴人實施測謊乙節，本院業已囑託財
    團法人天主教靈醫會羅東聖母醫院為告訴人進行心理衡鑑，
    且本案經調查後，事證臻至明確，業如上述，況告訴人年紀
    尚幼，心智未成熟，顯不適宜對其實施測謊，從而，辯護人
    此部分聲請調查之證據，欠缺必要性及可能性，應予駁回，
    併此敘明。
二、論罪科刑：
(一)按刑法上犯罪之故意，祇須對於犯罪事實有所認識，有意使
    其發生或其發生不違背其本意，仍予以實施為已足，不以行
    為人主觀之認識與客觀事實兩相一致為必要，故行為人主觀
    上欲犯某罪，事實上卻犯他罪時，依刑罰責任論之主觀主義
    思潮，首重行為人之主觀認識，應以行為人主觀犯意為其適
    用原則，必事實上所犯之他罪有利於行為人時，始例外依該
    他罪處斷。我國暫行新刑律第13條第3 項原亦有「犯罪之事
    實與犯人所知有異者，依下列處斷：所犯重於犯人所知或相
    等者，從其所知；所犯輕於犯人所知者，從其所犯」之規定
    。嗣制定現行刑法時，以此為法理所當然，乃未予明定。從
    而行為人主觀上欲犯某罪，但事實上所為係構成要件略有不
    同之他罪，揆之前揭「所犯與犯人所知相等，從其所知」之
    法理，自應適用行為人主觀上所認識之該罪論處（最高法院
    92年度臺上字第1263號判決意旨參照）。復按兒童及少年福
    利法第70條第1 項規定：成年人教唆幫助或利用兒童及少年
    犯罪或與之共同實施犯罪或故意對其犯罪者，加重其刑至二
    分之一，但各該罪就被害人係兒童及少年已定有特別處罰規
    定者，不在此限。而刑法第222條第1項之加重強制性交罪，
    除第2 款規定對未滿14歲之男女犯之者外，別無對於14歲以
    上之少年犯之者，亦列為加重強制性交罪之規定。況兒童及
    少年福利法所稱之少年，依同法第2 條規定，係指12歲以上
    未滿18歲之人。從而，對14歲以上之少年犯強制性交罪者，
    應依兒童及少年福利法第70條第1 項前段之規定加重其刑，
    而無同條項但書規定之適用，以達兒童及少年福利法禁止成
    年人對兒童及少年犯罪，確切保障其權益之目的（最高法院
    93年度臺上字第2053號判決意旨參照）。查告訴人係86年 1
    月出生，有真實姓名對照表在卷可稽（見彌封袋），於案發
    時固屬未滿14歲之女子，惟告訴人、證人邱○○既表示告訴
    人為14歲，已如前述，而13歲與14歲確實難以僅憑外觀即加
    以區別，依客觀事證，被告憑信告訴人、證人邱○○之告知
    ，而於主觀上誤認告訴人為14歲，尚非不可能之事，是本案
    自應依被告主觀所知，認被告主觀上係成年人故意對14歲以
    上之少年為強制性交行為。
(二)核被告所為，係犯兒童及少年福利法第70條第1 項前段、刑
    法第221條第1項之成年人故意對少年強制性交罪。本案起訴
    法條援引刑法第222條第1項第2 款規定，容有誤會，惟起訴
    基本事實同一，且經本院詳予告知被告所犯罪名、法條暨法
    律上權利等事項，爰依刑事訴訟法第300 條規定，變更起訴
    法條。被告案發時為成年人，而告訴人雖未滿14歲，惟被告
    憑信告訴人、證人邱○○之告知，而於主觀上誤認告訴人為
    14歲，揆諸上開說明，被告所犯之強制性交罪，自應依兒童
    及少年福利法第70條第1 項前段規定加重其刑。爰審酌被告
    係成年人，為滿足自己之性慾，故意對少年為強制性交行為
    ，不僅欠缺尊重他人身體性自主權之觀念，手段顯屬非是，
    亦造成告訴人心理上之傷害，迄今未和解或賠償告訴人，反
    在訴訟過程中，狡改辯詞，屢屢攻擊告訴人，暨其動機、目
    的、生活狀況、品行、智識程度、犯後態度等一切情狀，量
    處如主文所示之刑。
據上論斷，應依刑事訴訟法第299條第1項前段、第300 條，兒童
及少年福利法第70條第1 項前段，刑法第11條前段、第221條第1
項，判決如主文。
本案經檢察官張立中、黃秀敏到庭執行職務。
中    華    民    國   100    年    10    月    21    日
                  刑事第四庭  審判長  法  官  黃鴻達
                                      法  官  梁昭銘
                                      法  官  曹庭毓
以上正本證明與原本無異。
如不服本判決應於收受送達後10日內向本院提出上訴書狀，並應
敘述具體理由。其未敘述上訴理由者，應於上訴期間屆滿後20日
內向本院補提理由書(均須按他造當事人之人數附繕本)「切勿逕
送上級法院」。告訴人或被害人如對於本判決不服者，應具備理
由請求檢察官上訴，其上訴期間之計算係以檢察官收受判決正本
之日期為準。
中    華    民    國   100    年    10    月    24    日

                                      書記官
附錄本判決論罪之法律條文：
刑法第221條
對於男女以強暴、脅迫、恐嚇、催眠術或其他違反其意願之方法
而為性交者，處3年以上10年以下有期徒刑。
前項之未遂犯罰之。
兒童及少年福利法第70條
成年人教唆、幫助或利用兒童及少年犯罪或與之共同實施犯罪或
故意對其犯罪者，加重其刑至二分之一。但各該罪就被害人係兒
童及少年已定有特別處罰規定者，不在此限。      
對於兒童及少年犯罪者，主管機關得獨立告訴。